【裁判字號】    97,上易,243
【裁判日期】    970507
【裁判案由】    竊盜
【裁判全文】
臺灣高等法院高雄分院刑事判決         97年度上易字第243號
上  訴  人  臺灣高雄地方法院檢察署檢察官
被      告  甲○○
被      告  乙○○
選任辯護人  楊譜諺律師
上列上訴人因被告等竊盜案件，不服臺灣高雄地方法院96年度易
字第2908號中華民國96年12月25日第一審判決（起訴案號：臺灣
高雄地方法院檢察署96年度偵字第13360 號），提起上訴，本院
判決如下：
    主  文
上訴駁回。
    事實及理由
一、本案經本院審理結果，認第一審判決被告2 人均無罪。核其
    認事用法均無不合，應予維持，並引用第一審判決書記載之
    證據及理由（如附件）。
二、公訴人上訴意旨雖以：(一)報廢車輛僅係監理機關對於車輛管
    理之行政措施，與民法上所有權之變動無絕對關係，車輛經
    報廢後猶具一定之經濟價值，原車主仍不失為所有權人，原
    持有人亦不失其持有之管領關係，非經所有或持有人之同意
    ，他人自不得任意使用、收益或占有之。本件引擎號碼KN26
    1388號（原車牌號碼為G3R-522 號）機車，原係龔俊榮所有
    ，龔俊榮於民國96年4 月20日騎乘該機車在高雄市○○區○○路與旗楠路口附近發生車禍身亡，因此上開機車仍留置在
    原地尚未遷移，龔俊榮之家屬於96年4 月24日繳回行照及車
    牌，嗣於同年5 月8 日始向環保署辦理回收；惟上開機車在
    所有權移轉之前，所有權仍歸龔俊榮之家屬所有，此觀證人
    即龔俊榮之弟丙○○於警詢中陳稱：欲通知機車行估價等語
    ，足認該機車仍有一定之經濟價值，而非完全廢棄無用之物
    。(二)原審以被告甲○○主觀上認係他人不要之機車，而排除
    其竊盜之犯意。惟衡之常情，一般發生車禍事故，車輛雖仍
    留置現場，原所有人非必然拋棄其所有權，縱使車輛有無法
    發動行駛或不堪使用之狀況，惟該車輛之報廢仍有回收之殘
    餘價值，且其零件仍有利用之價值，此為一般社會通念。本
    件被告甲○○明知上開機車係屬車禍肇事之車輛，亦明知該
    機車仍有殘餘價值，在未經所有權人之同意下，即逕行取走
    該機車上之零件整流器，其為自己不法所有之意圖已不待言
    ，自應該當竊盜罪之構成要件。(三)原審雖又以該機車上貼有
    環保署廢棄物待處理之黃色標籤，因而客觀上令人誤認確實
    為他人棄置之物為由，而認被告並無竊盜故意。然上開機車
    車身固貼有黃色標籤，惟其上所載內容為何，是否確實表示
    為「廢棄物待處理」之意，卷附照片並未就標籤內容拍攝存
    證，卷內又無其他證據可資佐證，原審並未調查即遽信被告
    而為此認定，實非有理。(四)又被告乙○○明知甲○○攜帶工
    具係為取下前開機車之零件，而仍隨同前往上址，且在旁觀
    看、把風，渠等就本件竊盜確實有犯意聯絡、行為分擔，當
    無疑問。綜上所述，原審之認事用法顯非妥適，請求將原判
    決撤銷改判云云。
三、惟按刑法第321 條加重竊盜罪之成立，除行為人之手段有該
    條各款所列情形外，尚須係意圖為自己不法之所有，而竊取
    他人之動產，始克當之。而所謂「他人之動產」，係指非自
    己所有而屬他人所持有（或支配）之動產者而言。又物權，
    除法律另有規定外，因拋棄而消滅，此亦據民法第764 條定
    有明文。準此，動產所有人如拋棄其動產之所有權，則其對
    該動產自應喪失支配管理力。從而他人占有該拋棄之動產時
    ，自與前揭竊盜罪之構成要件有間。另共同正犯在犯意聯絡
    範圍內之行為，應同負全部責任。意思之聯絡並不限於事前
    有所謀議，即僅於行為當時有共同犯意之聯絡者，亦屬之，
    且其表示之方法，亦不以明示通謀為必要，即相互間有默示
    之合致，亦無不可，最高法院73年台上字第2364號固著有判
    例可資參照。惟必以自己犯罪之意思而參與犯罪，而參與犯
    罪構成要件行為或構成要件以外之之行為，始得論以共同正
    犯（同院25年上字第2253號判例意旨參照）。
四、經查：
  (一)上開引擎號碼KN261388號（原車牌號碼G3R-522 號）機車，
    原係龔俊榮所有，龔俊榮於96年4 月20日騎乘該機車在高雄
    市○○區○○路與旗楠路口附近發生車禍身亡，該機車車體
    毀損嚴重，龍頭撞壞無法騎乘，只能用牽的方式移動，因而
    置放該處，龔俊榮之家屬並於同年4 月24日向監理機關辦理
    報廢程序等情，此據證人即龔俊榮之姊龔秀琴於原審證述明
    確（見原審卷二第39-42 頁），核與證人即龔俊榮之弟丙○○於警詢陳稱：該車因車禍損壞而放置於該處，因車牌繳回
    監理站報廢，所以沒有車牌等語大致相符（見警卷第10頁）
    ，並有機車車籍異動登記書在卷可佐（見警卷第29頁）。足
    見上開機車已因車禍損壞嚴重，且原車主身亡，而由其家屬
    向監理機關繳回行照、車牌辦理報廢程序完畢，客觀上容易
    被認為係他人棄置之物，則被告甲○○辯稱：以為是他人廢
    棄不要之機車，沒有竊盜之意思云云，尚非不足採信。公訴
    人上訴意旨雖舉證人丙○○於警詢中陳述：我預備要通知機
    車行到現場看機車，要給他估價賣給機車行等語（見警卷第
    10 頁） ，而認該機車仍有一定之經濟價值，而非完全廢棄
    無用之物。惟據證人龔秀琴於原審證稱：「（問：對於你弟
    弟丙○○於警詢中陳述，他預備要通知機車行到現場看機車
    ，要給他估價賣給機車行，有何意見？）那時候是想看該機
    車有無價值，至於有無去看我不知道，後來機車行說沒有價
    值了。」等語（見原審卷二第42頁），堪信該機車確已無殘
    餘價值，自不足執證人丙○○上開警詢陳述，作為被告等不
    利之認定。
  (二)再查，前開機車因車禍毀損，倒在路邊，車前頭撞毀、車殼
    散落於地，未懸掛車牌，車體左側車身並貼有環保署廢棄物
    待處理之黃色標籤，並已置放於上開肇事路口處多日等情，
    業據被告2 人供述甚詳，並經證人丙○○、龔秀琴證述屬實
    ，復有警方拍攝之現場照片3 張在卷為佐（見警卷第24、25
    頁），客觀上確實易被認為係他人棄置之物。公訴人上訴意
    旨雖認一般社會通念，車輛之報廢仍有回收之殘餘價值，且
    其零件仍有利用之價值，在未經所有權人之同意下，即逕行
    取走該機車上之零件，仍有為自己不法所有之意圖云云。然
    據證人龔秀琴前開證稱：那時候想看該機車有無價值，後來
    機車行說沒有價值了等語，足認該機車已無殘餘價值，證人
    龔秀琴等應有拋棄所有權之意思，參酌被告等於原審提出龔
    秀琴聲明書載明：「……前開重機車於車禍後已破舊不堪使
    用，且無價值，家屬已於96年4 月24日申請報廢，當時即有
    拋棄該重機車所有權之意思。不料，該廢棄重機車嗣後竟惹
    出其他訴訟糾紛，故於96年5 月8 日向行政院環保署回收清
    除商辦理廢機動車輛回收在案，特此聲明。」等語（見原審
    卷一第25頁），益徵該機車原車主龔俊榮之家屬已拋棄該車
    所有權之意思甚明。至上開機車車身所貼黃色標籤上之內容
    為何，固未詳細拍攝取證，惟該黃色標籤上蓋有機關紅色關
    防，清晰可辨（見警卷第24頁），堪信被告所辯其內容為環
    保署廢棄物待處理之意，並非全然不可採信。是被告甲○○
    辯以系爭機車車殼散落於地，車體未懸掛車牌，並貼有環保
    署黃色標籤，置放於路邊，以為他人棄置之物而予以拆取零
    件占有，無竊盜故意等語，應堪信為真實。
  (三)又被告甲○○所為，主觀意思既係拾取廢棄物，核與竊盜罪
    之構成要件有間，已如前述，則亦無從認定被告乙○○在旁
    觀看之行為，係與被告甲○○共同基於意圖為自己不法所有
    之犯意聯絡，所為之行為分擔甚明。
五、綜上所述，公訴人提出用以證明被告甲○○、乙○○共同涉
    犯加重竊盜罪嫌之證據，尚未達於通常一般之人均不致有所
    懷疑，而得確信其為真實之程度，尚無從為有罪之確信。此
    外，復查無其他積極證據足資證明被告2 人有公訴人所指之
    加重竊盜犯行，揆諸前揭說明，被告2 人之犯罪均屬不能證
    明。
六、原審因而以不能證明被告2 人犯罪，而均為無罪之諭知，核
    無違誤；檢察官上訴意旨，猶執前詞，指摘原判決不當，為
    無理由，應予駁回。
七、據上論斷，應依刑事訴訟法第368 條、第373 條，判決如主
    文。
本案經檢察官陳宗吟到庭執行職務。
中    華    民    國    97    年    5     月    7     日
                  刑事第九庭    審判長法官  莊秋桃
                                      法官  謝宏宗
                                      法官  裕斗
以上正本證明與原本無異。
本判決不得上訴。
中    華    民    國    97    年    5     月    7     日
                                    書記官  張宗芳


司法院資訊處製作；財團法人民間司法改革基金會備份。
